【裁判字號】    89,上訴,4085
【裁判日期】    890925
【裁判案由】    懲治走私條例等
【裁判全文】
臺灣高等法院刑事判決                          八十九年度上訴字第四八五號
    上  訴  人
    即  被  告  乙○○
                甲○○
                丙○○
                丁○○
    右三人共同選任辯護人  林天財
右上訴人因違反懲治走私條例案件，不服臺灣基隆地方法院八十九年度訴字第五三四
號，中華民國八十九年九月二十五日第一審判決（起訴案號：臺灣基隆地方法院檢察
署八十九年度偵字第二五六三號）提起上訴，本院判決如左：
    主  文
原判決撤銷。
乙○○共同運送私運管制物品進口逾公告數額，累犯，處有期徒刑捌月。扣案如附表
編號一所示之未貼專賣憑證洋菸及其商標、包裝紙均沒收。
甲○○運送私運管制物品進口逾公告數額，處有期徒刑陸月。扣案如附表編號二所示
之未貼專賣憑證洋菸及其商標、包裝紙均沒收。
丙○○運送私運管制物品進口逾公告數額，處有期徒刑陸月。扣案如附表編號三所示
之未貼專賣憑證洋菸及其商標、包裝紙均沒收。
丁○○運送私運管制物品進口逾公告數額，處有期徒刑陸月。扣案如附表編號四所示
之未貼專賣憑證洋菸及其商標、包裝紙均沒收。
    事  實
一、乙○○前曾於民國八十三年三月間，因違反麻醉藥品管理條例案件，經台灣板橋
    地方法院判處有期徒刑四月確定，於八十四年七月十九日執行完畢，猶不知悔改
    。
二、乙○○、甲○○、丙○○、丁○○四人，分別明知如附表依序編號一、二、三、
    四所示之洋煙為不詳姓名之人一次私運進口之管制物品，且均為未貼專賣憑證之
    洋菸，甲○○、丙○○、丁○○三人竟意圖轉售圖利，於八十九年六月十九日，
    分別在宜蘭縣「大里墘」、大溪港、頭城海岸，各向綽號「阿勇」、「阿福」、
    「阿文」而姓名均不詳之成年人，以各如附表編號二、三、四所示之金額買受上
    開洋煙，並分別依序以車號ＤＢ－六○○八號、ＩＣ－六八○六號、ＤＶ－六七
    一八號自用小貨車運送，欲運往台北市、台北縣各處之便利商店或檳榔攤兜售。
    而乙○○則以新台幣（下同）五千元之代價，在台北縣龍洞海洋公園附近，用車
    號Ｚ三－九四四○號自用小貨車，與不詳姓名，綽號「阿木」之成年男子基於犯
    意聯絡，由該綽號「阿木」之不詳姓名成年男子將如附表編號四所示之未貼專賣
    憑證之私運進口洋菸，交予乙○○，欲運至國道一號高速公路林口交流道再交貨
    給綽號「阿木」之不詳姓名成年男子。嗣於同日二十三時許，其四人載運至基隆
    市○○區○○路五十二號前，分別為警陸續查獲，並扣得各如附表編號一、二、
    三、四所示完稅價格已逾管制數額新台幣（下同）十萬元之走私未貼專賣憑證洋
    菸。
三、案經台北市政府警察局萬華分局報請台灣基隆地方法院檢察署檢察官偵查起訴。
    理  由
一、訊據被告乙○○、丁○○、丙○○、甲○○四人對於上開犯行，其中丁○○、丙○○、甲○○三人均坦承買入後運送私運進口洋煙準備銷售之犯行，被告乙○○
    則矢口否認犯行，辯稱其係於台北縣龍洞海洋公園附近遇見一拋錨之車，對方二
    名男子中其中一人自稱為「阿木」，要求其代為運送車上貨物至高速公路林口交
    流道，代價五千元，且對方告以係運送「金紙」，其不知係走私之洋菸云云。
二、查右揭事實，業據被告丁○○、丙○○、甲○○三人坦承不諱，渠三人均供稱販
    入之未稅洋菸係準備賣給便利商店或檳榔攤之用。此外並有如附表編號二、三、
    四所示之未貼專賣憑證洋菸扣案可稽。至於被告乙○○坦承運送之事實，其雖辯
    稱其係於龍洞海洋公園附近遇見一拋錨之車，對方二名男子中其中一人自稱為「
    阿木」，要求其代為運送車上貨物至高速公路林口交流道，代價五千元，且對方
    告以係運送「金紙」，其不知係走私之洋菸云云。然查被告乙○○於偵查中供稱
    對方要求伊載運至林口交流道，並表示將自己駕駛小貨車至該處接貨，且阿木原
    來並駕駛小客車在後跟隨，嗣後始先行離去等語，查被告既稱「阿木」之車拋錨
    ，又稱「阿木」之車尾隨其後跟車一段期間始行超車離去，所言已顯矛盾。又「
    阿木」既欲將走私洋菸託乙○○載運，且「阿木」亦未隨乙○○之車押運，僅開
    車在後跟隨，自必與被告乙○○對運送私菸已有意思之溝通，而獲得乙○○之應
    允，否則如「阿木」確對乙○○詐稱僅係「金紙」，其又如何得以確保在乙○○
    載運上開貨物之過程中不致發覺自己車上所載運物品實係洋菸而非「金紙」？又
    如何得以確保乙○○於途中查悉為走私洋菸不法貨物時不致報警追究？而「阿木
    」既籌劃走私犯罪，自必思慮縝密，縱然在運送途中因車輛拋錨，亦大可囑其同
    夥安排他車載運，衡情自無將私運進口之大批高價洋菸交與亳不知情，復非其所
    可控制之無關第三人進行運送，而自曝其犯行之理，是被告乙○○接受「阿木」
    之委託載運時，與「阿木」等二人間就載運走私洋菸必有犯意聯絡，應堪認定，
    被告乙○○所辯無非卸責之詞，核不足採。
三、被告四人載運之上開私運進口洋菸如附表所示之未稅洋菸，依查獲時之完稅價格
    ，均已超過十萬元，有台灣省菸酒公賣局八十九年八月十六日八九公北局調字第
    ０三二五六號函附完稅價格表在卷可稽（一審卷第二十三、二十四頁），且被告
    四人均係在台北縣東北角海岸一次接運上開洋菸，顯然足認上開洋菸亦係同時私
    運進口之物品，則上開洋菸自均已逾行政院公布之「懲治走私條例公告管制物品
    項目及其數額」中丙項所定之十萬元數額，是被告四人犯罪之事證明確，犯行堪
    認定，均應依法論科。
四、按懲治走私條例第三條第一項之運送走私物品罪，並不以運送他人所有或持有之
    走私物品為限，即為自己運送者，亦包括在內，故不論運送人係為他人運送或為
    自己運送，均應成立運送走私物品罪（最高法院八十四年度台上字第二五二五號
    判例參照）。查被告甲○○、丙○○、丁○○為自己運送經查獲之私運進口洋菸
    ，而被告乙○○與綽號「阿木」之人共同運送洋菸，均已逾公告管制數額，核渠
    等所為，均係犯懲治走私條例第三條第一項之運送私運管制物品進口逾公告數額
    罪，而被告甲○○、丙○○、丁○○三人係意圖轉售牟利而買入上開洋菸，雖未
    及售出，惟其意圖營利而販入洋菸，亦屬觸犯菸酒專賣暫行條例第三十七條第五
    款之販賣未貼專賣憑證洋菸罪，並與其等所犯之運送私運管制物品進口罪間有方
    法結果之牽連關係，應依刑法第五十五條第一項規定從一重之運送私運管制物品
    罪處斷，公訴意旨認被告三人所犯上開二罪名係一行為觸犯數罪名之想像競合犯
    ，尚有誤會。且被告乙○○與綽號「阿木」之成年男子間就運送行為有犯意聯絡
    ，並由「阿木」之不詳姓名成年男子委由乙○○運至國道一號高速公路林口交流
    道再交貨給綽號「阿木」之人接貨，自應論以共同正犯。又被告乙○○前有事實
    欄所列之前科紀錄，並經判處有期徒刑確定及執行完畢情形，有台灣基隆地方法
    院檢察署刑案資料查註紀錄表在卷可按，而其於前案有期徒刑執行完畢之後五年
    之內再犯有期徒刑以上之上開罪名，應依累犯之規定加重其刑。
五、原審認被告被告罪證明確，予以論罪科刑，固非無見，惟查被告甲○○、丙○○、丁○○等三人運送未稅走私洋菸係欲載運至台北市、台北縣各處便利商店或
    檳榔攤銷售，原判決事實欄就其運送之目的地僅記載「欲運往各處兜售」又被
    告乙○○起運走私洋菸之地點為台北縣龍洞海洋公園附近，經被告乙○○供述明
    確，原判事實欄認係在「不詳地點」載運被告四人運送之走私未稅洋菸，係逾
    越行政院公布之「懲治走私條例公告管制物品項目及其數額」中丙項所定之十萬
    元數額，原判決事實欄記載「已逾管制數額」走私未貼專賣憑證洋菸，未明載十
    萬元數額，均有未洽。又按共同正犯，於意思聯絡範圍內各負全部責任，則其
    任何成員均為犯人，因犯罪所得之物，祇須屬於犯人所有，即得宣告沒收（最高
    法院八十六年度台上字第一九二七號判決參照）。本件原判決既認定被告乙○○
    ，與「阿木」二人間就運送走私洋菸有犯意聯絡，為共同正犯，惟就被查扣之如
    附表編號一所示之共犯「阿木」所有走私洋菸，對被告乙○○部分，卻未依法宣
    告沒收供犯罪所用之物，均有未洽。被告四人上訴固無理由，而被告丁○○、丙○○、甲○○三人之選任辯護人上訴意旨辯稱該三被告係販入未貼專賣憑證洋菸
    後為自己運送，並不成立運送走私物品罪云云。惟查按懲治走私條例第三條第一
    項之運送走私物品罪，並不以運送他人所有或持有之走私物品為限，即為自己運
    送者，亦包括在內，經最高法院著有判例可資參照，有如上述，被告三人丁○○
    、丙○○、甲○○三人既有運送行為，即應成立上開罪名，是上開辯解，核不足
    採。惟因原判決既有如上可議之處，自屬無可維持，應有本院將原判決撤銷改判
    ，爰審酌被告四人貪圖鉅利，挺而走險，渠等犯罪之手段、運送之物品數量，所
    生危害，及犯後態度一切情狀，各量處如主文所示之刑，以示儆懲。扣案如附表
    編號二、三、四所列之未貼專賣憑證洋菸及其商標、包裝紙，應依台灣省內菸酒
    專賣暫行條例第四十條第一、四款規定宣告沒收。至被告乙○○所載運如附表編
    號一所示之洋菸，因其並未違反臺灣省內菸酒專賣暫行條例，無從依該條例宣告
    沒收，惟該批洋菸既係被告乙○○與綽號「阿木」共同犯罪所用之物，而屬「阿
    木」所有，仍應依法宣告沒收。
四、據上論斷，應依刑事訴訟法第三百六十九條第一項前段、第三百六十四條、第二
    百九十九條第一項前段、懲治走私條例第三條第一項、臺灣省內菸酒專賣暫行條
    例第三十七條第五款、第四十條第一、四款、刑法第十一條前段、第二十八條、
    第五十五條、第四十七條、第三十八條第一項第二款，罰金罰鍰提高標準條例第
    一條前段，判決如主文。
本案經檢察官吳慎志到庭執行職務。
中    華    民    國    八十九    年     十二       月      二十九      日
                          臺灣高等法院刑事第十七庭
                              審判長法  官  陳  正  雄
                                    法  官  林  勤  純
                                    法  官  許  錦  印
右正本證明與原本無異。
如不服本判決應於收受送達後十日內向本院提出上訴書狀，其未敘述上訴之理由者並
得於提起上訴後十日內向本院補提理由書（均須按他造當事人之人數附繕本）。
                                    書記官  黃  德  煌
中    華    民    國    八十九    年     十二       月      二十九      日
附錄本案論罪科刑法條全文：
懲治走私條例第三條第一項
運送、銷售或藏匿前條第一項之走私物品者，處五年以下有期徒刑、拘役或科或併科
新臺幣九萬元以下罰金。
附表：
┌──┬──────┬───────┬────┬──────┬───────┐
│編號│洋菸種類    │數    量（包）│行為人  │買受金額    │完稅價格(同上)│
│    │            │              │        │(新台幣)    │              │
├──┼──────┼───────┼────┼──────┼───────┤
│    │MILD-SEVEN  │五千五百      │乙○○  │無          │一百零七萬八千│
│ 一 │峰          │五千五百      │        │            │六百元        │
│    │DAVIDOFF    │三萬七千五百  │        │            │              │
├──┼──────┼───────┼────┼──────┼───────┤
│    │DAVIDOFF    │ 一萬零五百   │甲○○  │十八萬五千元│五十二萬零四百│
│ 二 │峰          │ 一千五百     │        │            │元            │
│    │MILD-SEVEN  │ 一萬七千     │        │            │              │
├──┼──────┼───────┼────┼──────┼───────┤
│ 三 │MILD-SEVEN  │ 二萬         │丙○○  │十七萬六千元│三十一萬二千五│
│    │峰          │ 一千         │        │            │百元          │
├──┼──────┼───────┼────┼──────┼───────┤
│ 四 │DAVIDOFF    │ 九千         │丁○○  │十五萬元    │三十七萬二千九│
│    │MILD-SEVEN  │ 一萬二千     │        │            │百元          │
└──┴──────┴───────┴────┴──────┴───────┘


司法院資訊處製作；財團法人民間司法改革基金會備份。
